臺灣桃園地方法院小額民事判決
111年度桃小字第418號
原      告  朱志成即亞洲計程車行

訴訟代理人  江可迪  
被      告  張程瑞  


上列當事人間請求損害賠償事件，本院於中華民國111年6月15日
言詞辯論終結，判決如下：
    主    文
一、被告應給付原告新臺幣45,536元，及自民國一一一年一月十
    三日起至清償日止，按週年利率百分之五計算之利息。
二、訴訟費用新臺幣1,000元由被告負擔。
三、本判決得假執行。
    事實及理由
壹、程序部分：
    按小額訴訟之訴狀送達後，原告不得將原訴變更或追加他訴
    ，但擴張或減縮應受判決事項之聲明者，不在此限，民事訴
    訟法第436 條之23準用第436 條第2 項適用第255 條第1 項
    但書第3 款定有明文。經查，原告起訴時請求：「被告應給
    付原告新臺幣（下同）76,302元，及自起訴狀繕本送達翌日
    起至清償日止，按週年利率5 ％計算之利息」（見本院卷第3
    頁），嗣於民國111年6月15日言詞辯論期日變更聲明為：「
    被告應給付原告45,536元，及自起訴狀繕本送達翌日起至清
    償日止，按週年利率5 ％計算之利息」（見本院卷第65頁）
    ，核為減縮應受判決事項之聲明，應予准許。
貳、實體部分：
一、原告主張：被告於109年1月5日（起訴狀誤載為6日，本院逕
    予更正）12時59分許，駕駛TDD-6090號營業小客車（下稱肇
    事車輛）沿桃園市桃園區永安路由西北往東南之之方向行駛
    ，行經同市區博愛路與永安路之交岔路口（下稱系爭交岔路
    口）時，本應注意汽車行駛至無號誌之交岔路口，支線道車
    應暫停讓幹線道車先行，且當時並無不能注意之情事，竟疏
    未注意即逕自直行進入系爭交岔路口，適有訴外人張鳴鏘駕
    駛原告所有之車牌號碼000-00號營業小客車（下稱系爭車輛
    ），沿桃園市桃園區博愛路由東往西之方向駛至，張鳴鏘駕
    車亦疏未減速慢行及注意車前狀況，兩車因而在系爭交岔路
    口發生碰撞，系爭車輛因而受損。後系爭車輛送廠修復，支
    出維修費用65,900元（含工資費用53,400元、零件費用12,5
    00元），且因系爭車輛送修致原告7日無法營業，以每日營
    業收入1,486元計算，原告受有10,402元之營業損失，而上
    述維修費用經計算、扣除零件折舊之費用及張鳴鏘應負之3
    成過失責任後，因而依侵權行為之法律關係提起本件訴訟，
    請求被告賠償。並聲明：被告應給付原告45,536元，及自起
    訴狀繕本送達翌日起至清償日止，按週年利率5 ％計算之利
    息。
二、被告則以：張鳴鏘駕駛系爭車輛行經系爭交岔路口時，時速
    超過速限等語，資為抗辯，並聲明：原告之訴駁回。
三、本院得心證之理由：
　㈠張鳴鏘於上開時間，駕駛系爭車輛行經系爭交岔路口時，與
    被告駕駛之肇事車輛發生碰撞，系爭車輛因而受損乙情，有
    道路交通事故調查紀錄表、道路交通事故現場圖、調查報告
    表㈠、㈡及現場監視錄影畫面光碟、行車紀錄器畫面光碟暨現
    場照片、監視錄影畫面截圖等（見偵字卷第31至37頁、第41
    至45頁）在卷可稽，並為兩造所不爭執，是此部分之事實，
    首堪認定。
　㈡按因故意或過失，不法侵害他人之權利者，負損害賠償責任
    。汽車、機車或其他非依軌道行駛之動力車輛，在使用中加
    損害於他人者，駕駛人應賠償因此所生之損害，民法第184
    條第1 項前段、第191 條之2 前段分別定有明文。又汽車行
    駛至交岔路口，其行進、轉彎，應依下列規定：二、行至無
    號誌之交岔路口，支線道車應暫停讓幹線道車先行，道路交
    通安全規則第102條第1項第2款亦定有明文。經查，本院勘
    驗行車紀錄器畫面結果略以：於影片時間00：40秒許，肇事
    車輛駛近系爭交岔路口時，其行向之道路上顯示「停」字之
    標誌，而肇事車輛並未停等即進入系爭交岔路口，後於影片
    時間00：47秒許，影片中傳來喇叭聲，而後肇事車輛之左側
    遭撞擊；又勘驗現場監視錄影畫面結果則為：於影片時間00
    ：10秒許，系爭車輛自畫面上方往下方行使而來，而於影片
    時間00：15秒許，肇事車輛自畫面左方駛近系爭交岔路口時
    ，系爭車輛也駛近系爭交岔路口，後於影片時間00：18秒許
    ，兩車在系爭交岔路口發生碰撞乙情，有行車紀錄器畫面光
    碟、現場監視錄影畫面光碟及本院111年6月15日勘驗筆錄（
    見本院卷第65頁背面至第66頁）在卷可稽，足見被告駕駛肇
    事車輛沿屬支線道之桃園市桃園區永安路行駛至系爭交岔路
    口時，並未暫停及禮讓幹線道之系爭車輛先行甚明。再本件
    經送請交通事故鑑定後，亦認：被告駕駛肇事車輛行經設有
    「停車再開」、「停」標誌之無號誌交岔路口時，支線道車
    未暫停讓幹線道車先行，為肇事主因等節，亦有桃園市政府
    車輛行車事故鑑定會桃市鑑0000000案意見書（見本院卷第5
    至8頁）附卷可參，而同本院上開之認定，是本院綜合上開
    各項事證，堪認被告駕駛肇事車輛行經前開無號誌交岔路口
    時，疏未暫停及禮讓幹線道之系爭車輛先行，致釀成本件交
    通事故，則被告上開駕車行為自有過失。
　㈢再行車速度，依速限標誌或標線之規定，無速限標誌或標線
    者，應依下列規定：二、行經無號誌之交岔路口，應減速慢
    行，作隨時停車之準備 ；汽車行駛時，駕駛人應注意車前
    狀況，並隨時採取必要之安全措施，道路交通安全規則第93
    條第1項第2款、第94條第3 項分別定有明文。查，張鳴鏘駕
    駛系爭車輛行經系爭交岔路口時，亦疏未減速及注意車前狀
    況，即逕自直行進入系爭交岔路口而與肇事車輛發生碰撞乙
    情，有上開行車紀錄器畫面光碟、現場監視錄影畫面光碟及
    本院111年6月15日勘驗筆錄、桃園市政府車輛行車事故鑑定
    會桃市鑑0000000案意見書可佐，並為原告所自認（見本院
    卷第65頁背面），揆諸上開規定，可認張鳴鏘駕駛系爭車輛
    亦有上開疏未注意之過失，致釀成本件交通事故，則原告自
    應承擔張鳴鏘之過失責任。
　㈣至被告雖抗辯張鳴鏘駕駛肇事車輛有超速之情等語（見本院
    卷第65頁背面）。然查，張鳴鏘於偵查中供稱：我行經系爭
    交岔路口前，剛好有兩位機車騎士經過，我有先讓她們通過
    再行走，剛開沒多久就與肇事車輛發生碰撞，我當時沒有超
    速等語（見偵字卷第9、58頁），並有現場監視錄影畫面光
    碟及截圖（見偵字卷第45頁）附卷可憑，核與其所述大致相
    符，又被告僅空言指摘張鳴鏘有超速之情，然迄於言詞辯論
    終結時，均未提出其他可資佐證之事證供本院審酌，則被告
    上開所辯，洵屬無據，不足憑採。　
　㈤本院考量兩造上開各自違反注意義務之情節、迴避事故發生
    之可能性後，認被告應負70％之過失責任，原告則應負30％之
    與有過失責任。從而，被告駕駛行為確有過失，且其過失行
    為與原告所受損害具有相當因果關係，是被告應負系爭車輛
    損害賠償之責。　
  ㈥損害賠償金額：
  ⒈系爭車輛維修費用部分：
　　按負損害賠償責任者，除法律另有規定或契約另有訂定外，
    應回復他方損害發生前之原狀，且債權人得請求支付回復原
    狀所必要之費用，以代回復原狀，民法第213 條第1 、3 項
    定有明文。又物被毀損者，被害人除得依民法第196 條行使
    權利外，亦得依第213 條第3 項請求支付回復原狀所必要之
    費用，最高法院107 年度台上字第1618號民事判決參照。債
    權人所得請求者既為回復原狀之必要費用，倘以修復費用為
    估定其回復原狀費用之標準，則修理材料以新品換舊品時，
    即應予折舊，最高法院96年度台上字第854號民事判決參照
    。另依行政院所頒固定資產耐用年數表及固定資產折舊率之
    規定，營業小客車之耐用年數為4 年，依定率遞減法每年折
    舊1000分之438 ，其最後1 年之折舊額，加歷年折舊累計額
    ，其總和不得超過該資產成本原額10分之9。經查，系爭車
    輛修理費用總計為65,900元（含工資費用53,400元、零件費
    用12,500元）乙情，有估價單及照片（見本院卷第10至15頁
    ）在卷可稽，惟零件費用既係以舊換新，即應計算折舊，而
    系爭車輛為營業用小客車，屬運輸業用客車、貨車，且出廠
    日係95年7月乙節，有行車執照等（見本院卷第17頁）附卷
    可參，系爭車輛至本件交通事故發生之109年1月5日止，使
    用已逾4年期間，則揆諸上開折舊規定，前開零件費用折舊
    後之金額應為1,250元（計算式：12,500×0.1 ＝1,250），另
    加計工資53,400元，則系爭車輛修復之費用應為54,650元（
    計算式：1,250＋53,400＝54,650）。
  ⒉營業損失部分：
　　按「損害賠償，除法律另有規定或契約另有訂定外，應以填
    補債權人所受損害及所失利益為限。依通常情形，或依已定
    之計劃、設備或其他特別情事，可得預期之利益，視為所失
    利益」，民法第216 條定有明文。經查，系爭車輛為營業小
    客車，因本件交通事故致系爭車輛需維修7日而無法營業乙
    節，有上開行車執照、估價單及現場照片附卷為證，則原告
    主張系爭車輛需維修7日而無法營業之事實，應堪以認定。
    而依民事訴訟法第222條第2 項規定「當事人已證明受有損
    害而不能證明其數額或證明顯有重大困難者，法院應審酌一
    切情況，依所得心證定其數額」，而本院參酌計程車每月平
    均營業收入38,630元，每日平均營業收入為1,486元乙情，
    有台北市計程車客運商業同業公會101年6月19日北市計客字
    第101204號函（見本院卷第16頁）在卷可憑，是原告請求以
    1日1,486元作為營業損失之計算基準，尚屬有據，揆諸上開
    規定，以之作為計算之基礎，應屬合理適當，則原告得請求
    之營業損失應為10,402元（計算式：1,486×7＝10,402）。
　⒊綜上，原告因本件交通事故之損害金額合計為65,052元（計
    算式：54,650＋10,402＝65,052）。
　㈦按損害之發生或擴大，被害人與有過失者，法院得減輕賠償
    金額，民法第217 條第1 項定有明文。經查，原告因本件交
    通事故受有65,052元之損害等情，業經本院認定如上，而被
    告就系爭事故應負70％過失責任，原告應負30％與有過失責任
    已見前述。準此，依過失比例計算，被告應賠償原告損害金
    額為45,536元（計算式：65,052 ×70％＝45,536，小數點以下
    四捨五入）。　　　　
四、末按給付無確定期限者，債務人於債權人得請求給付時，經
    其催告而未為給付，自受催告時起，負遲延責任。其經債權
    人起訴而送達訴狀，或依督促程序送達支付命令，或為其他
    相類之行為者，與催告有同一之效力；又遲延之債務，以支
    付金錢為標的者，債權人得請求依法定利率計算之遲延利息
    ，而應付利息之債務，其利率未經約定，亦無法律可據者，
    週年利率為5 ％，民法第229 條第2 項、第233 條第1 項前
    段及第203 條分別定有明文。查，本件原告請求被告給付45
    ,536元部分，係以支付金錢為標的，且無確定期限，又未約
    定利息，則被告應自受催告時起，負遲延責任，則原告就上
    述得請求之金額，併請求自起訴狀繕本送達被告之翌日即11
    1年1月13日（見本院卷第21頁）起至清償日止，按年息5 ％
    計算之利息，同為有據。
五、綜上所述，原告依民法侵權行為之法律關係，請求被告給付
    45,536元，及自111年1月13日起至清償日止，按週年利率5%
    計算之利息，為有理由，應予准許。
六、本件係依民事訴訟法第436 條之8適用小額訴訟程序所為被
    告敗訴之判決，爰依同法第436條之20之規定，依職權宣告
    假執行。　　
七、本件事證已臻明確，兩造其餘主張、陳述及所提之證據，經
    審酌判決結果並無影響，爰不逐一論述，附此敘明（被告於
    言詞辯論終結後即111年6月20日、111年6月22日所遞之答辯
    狀及相關書證之內容依法不得為本案審酌事項，附此敘明）
八、訴訟費用負擔之依據：民事訴訟法第78條，並依同法第436
    條之19第1 項規定，確定訴訟費用額為原告繳納之裁判費1,
    000元，並諭知如主文第2項所示。　　　　
中　　華　　民　　國　　111 　年　　7 　　月　　1 　　日
                  桃園簡易庭  法  官  顏嘉漢
以上為正本係照原本作成。
如不服本判決，應於送達後20日內，向本院提出上訴狀並表明上
訴理由，如於本判決宣示後送達前提起上訴者，應於判決送達後
20日內補提上訴理由書（須附繕本）。
如委任律師提起上訴者，應一併繳納上訴審裁判費。   
中　　華　　民　　國　　111 　年　　7 　　月　　1 　　日
                              書記官  楊上毅
附錄：
一、民事訴訟法第436條之24第2項：
    對於小額程序之第一審裁判上訴或抗告，非以其違背法令為
    理由，不得為之。
二、民事訴訟法第436條之25：
    上訴狀內應記載上訴理由，表明下列各款事項：
    (一)原判決所違背之法令及其具體內容。
    (二)依訴訟資料可認為原判決有違背法令之具體事實。
三、民事訴訟法第471條第1項：（依同法第436條之32第2項規定
    於小額事件之上訴程序準用之）
    上訴狀內未表明上訴理由者，上訴人應於提起上訴後20日內
    ，提出理由書於原第二審法院；未提出者，毌庸命其補正，
    由原第二審法院以裁定駁回之。